【裁判字號】    97,審訴,2877
【裁判日期】    980410
【裁判案由】    偽造文書等
【裁判全文】
臺灣桃園地方法院刑事判決            97年度審訴字第2877號
公  訴  人  臺灣桃園地方法院檢察署檢察官
被      告  丁○○
上列被告因偽造文書等案件，經檢察官提起公訴（97年度偵緝字
第804 號），被告於本院準備程序進行中，就被訴事實為有罪之
陳述，經本院告知簡式審判程序意旨，並聽取當事人之意見後，
本院裁定依簡式審判程序審理，判決如下：
    主  文
丁○○連續行使偽造私文書，足以生損害於他人，累犯，處有期
徒刑壹年捌月，未扣案之變造「庚○○」名義國民身分證及普通
小型車駕駛執照上換貼之丁○○照片各壹張、百翊小客車租賃有
限公司定型化契約書上承租人欄內偽造之「庚○○」簽名、指印
各參枚，空白本票上發票人欄內偽造之「庚○○」署押、指印各
壹枚，均沒收；又對於公務員依法執行職務時，施強暴，累犯，
處有期徒刑陸月，減為有期徒刑參月。應執行有期徒刑壹年拾月
，未扣案之變造「庚○○」名義國民身分證及普通小型車駕駛執
照上換貼之丁○○照片各壹張、百翊小客車租賃有限公司定型化
契約書上偽簽之「庚○○」簽名、指印各參枚，空白本票上發票
人欄內偽造之「庚○○」署押、指印各壹枚，均沒收。
    事  實
一、丁○○前於民國84年間因詐欺案件，經臺灣板橋地方法院以
    84年度易字第5733號判處有期徒刑10月確定，於85年間又因
    違反麻醉藥品管理條例案件，經臺灣臺北地方法院以85年度
    易字第729 號判處有期徒刑6 月確定，上開二罪入監接續執
    行，已於86年6 月16日縮刑期滿執行完畢。詎其仍不知悔改
    ，於下列時地，分別為下列犯行：
  (一)意圖為自己不法之所有，基於竊盜之概括犯意（卷內事證並
    無積極證據證明被告係夥同某真實姓名、年籍不詳之人共犯
    ，無法推認被告與該真實姓名、年籍不詳之人有何犯意聯絡
    或行為分擔，遂從有利於被告之認定，附此敘明），於89年
    1 月22日某時，在桃園縣龍潭鄉○○路190 巷115 號前，見
    甲○○所有之車牌號碼HD- 4257號自小客車停放於該處，遂
    徒手敲破該車車窗玻璃，入內竊取甲○○所有之手提袋1 個
    （內有文件夾1 個、記事簿1 本、兒童服1 件等物）。
  (二)復承前犯意（卷內事證並無積極證據證明被告係夥同某真實
    姓名、年籍不詳之人共犯，無法推認被告與該真實姓名、年
    籍不詳之人有何犯意聯絡或行為分擔，遂從有利於被告之認
    定，附此敘明），於89年1 月26日某時，在桃園縣桃園市○○街118 號前，見戊○○所有之車牌號碼HV-6282 號自小客
    車停放於該處，遂徒手敲破該車車窗玻璃，入內竊取戊○○
    所有之皮包1 個（內有花旗銀行信用卡1 張、世華銀行、臺
    新銀行提款卡各1 張、駕照、行照各1 張、回數票9 張、油
    票15張及手錶1 只等物）。
  (三)另意圖為自己不法所有，基於以不正方法由自動付款設備取
    得他人之物之犯意，於89年1 月26日在臺灣地區某不詳處所
    ，將上開戊○○所有之臺新銀行提款卡（卡號：0000000000
    0000號）插入玉山商業銀行設置於該處提款機之自動付款設
    備，並接續5 次鍵入密碼與提領金額，分別提領現金新臺幣
    （下同）1,000 元、1,500 元、5,000 元、10,000元及6,00
    0 元，使代表玉山商業銀行付款之該提款機因鍵入密碼正確
    ，誤認係有權提領之人提款而陷於錯誤，而如數交付所提領
    之款項計23,500元。
  (四)又承前竊盜之概括犯意，於89年3 月8 日某時，在桃園縣平
    鎮市龍岡地區某釣蝦場前，見庚○○所有之自小客車停放於
    該處，遂徒手敲破該車車窗玻璃，入內竊取庚○○所有之皮
    包1 個（內有身分證、駕照、臺新銀行信用卡、中國信託商
    業銀行信用卡各1 張等物）。
  (五)另意圖為自己不法之所有，並基於行使偽造私文書及詐欺取
    財之概括犯意，連續數次於不詳之時地，以上開竊得庚○○
    所有之中國信託商業銀行信用卡刷卡消費計189,000 元，並
    於各簽帳單上偽造「庚○○」之署名，再將之交付各該特約
    商店店員以行使，而使各該特約商店及發卡銀行誤認上開簽
    帳單為合法持卡人庚○○所消費，據以准許消費或依據簽帳
    金額付款予各該信用卡交易特約商店，並由該特約商店交付
    物品予丁○○，足生損害於庚○○、各該特約商店及發卡之
    中國信託商業銀行。
  (六)又承前竊盜之概括犯意，於89年3 月10日晚間7 時許，在桃
    園縣桃園市○○路77巷附近之某處，竊取施秀蓮所有交由乙○○管領之車牌號碼QNN-509 號輕型機車1 部得手。
  (七)復基於行使變造特種文書之犯意，及承前行使偽造私文書及
    詐欺取財之概括犯意，於89年3 月8 日起至同年月10日間之
    某時，在臺灣地區某不詳處所，將上開所竊得之「庚○○」
    國民身分證及駕照上之照片換貼其本人照片，而變造「庚○○」之國民身分證及駕照，足以生損害於庚○○本人、戶政
    機關對於國民身分證核發管理之正確性及監理機關對於汽機
    車駕駛人證照管理之正確性；復於同年月10日晚間7 時許，
    騎乘上開竊得之車牌號碼QNN-509 號輕型機車至桃園縣龜山
    鄉○○路○段123 號「百翊小客車租賃有限公司」，持上開
    變造之庚○○國民身分證及駕照向己○○行使，佯稱欲租用
    車牌號碼FF-5297 號自用小客車1 輛，並於百翊小客車租賃
    有限公司定型化契約書（下稱租賃契約書）上承租人欄位上
    偽造庚○○之簽名及指印各3 枚、空白本票存根發票人欄位
    上偽造庚○○之簽名及指印各1 枚，冒「庚○○」之名租賃
    該自小客車，渠等並於契約中約明租期2 天，89年3 月12日
    晚間7 時20分還車，丁○○並將上開竊得之車牌號碼QNN-50
    9 號輕型機車交予己○○為抵押，致己○○誤信為真而交付
    該自小客車，足生損害於庚○○、己○○、戶政機關對於國
    民身分證核發管理之正確性及監理機關對於汽機車駕駛人證
    照管理之正確性。
  (八)又承前竊盜之概括犯意，於89年4 月15日上午9 時許，在臺
    中市○區○○路一段4 之8 號前，竊取謝金木所有交由辛○○管領之車號X2-2132 號自小客車1 部，得手後供己代步使
    用。
  (九)嗣於89年6 月17日下午1 時40分許，丁○○駕駛上開竊得之
    車牌號碼X2-2131 號自用小客車，行經桃園縣桃園市○○路
    與國際路路口，為桃園縣政府警察局桃園分局警備隊員警丙○○、郭炯輝發現該車為失竊車輛，為執行警察勤務乃出示
    警察證件表明警員身分，示意丁○○下車受檢，詎丁○○明
    知丙○○及郭炯輝為依法執行職務之公務員，竟為逃離該處
    ，基於妨害公務之犯意，以駕車向前衝撞之方式對站在其車
    前之丙○○施以強暴，幸因丙○○見狀立即閃避而未成傷，
    並對空鳴槍後，朝丁○○所駕駛之該自用小客車輪胎開槍射
    擊，惟丁○○仍趁隙駕車往國際路方向逃逸，隨將該車棄置
    於桃園縣桃園市○○○路與國際路路口。嗣於同日為警在上
    開處所發現該車，經警採集現場遺留之指紋，送內政部警政
    署刑事警察局鑑定結果，發現與丁○○之指紋相符，始循線
    查悉上情。
二、案經桃園縣政府警察局龜山分局、桃園分局報請臺灣桃園地
    方法院檢察署檢察官偵查起訴。
    理  由
一、本案被告丁○○所犯均為死刑、無期徒刑或最輕本刑為3 年
    以上有期徒刑以外之罪，其於本院準備程序中就前揭被訴事
    實均為有罪之陳述，經本院告知簡式審判程序之旨，並聽取
    當事人之意見後，本院依刑事訴訟法第273 條之1 第1 項規
    定，裁定進行簡式審判程序，合先敘明。
二、前開犯罪事實，業據被告分別於檢察官訊問及本院審理時坦
    承不諱，並經證人即員警丙○○、證人即被害人甲○○、戊○○、庚○○、辛○○、己○○及乙○○等分別於警詢及檢
    察官訊問時陳述無訛，且有贓物認領保管單、玉山商業銀行
    桃園分行89年4 月11日玉桃園字第8900246 號函、交易明細
    、車輛竊盜、車牌失竊資料個別查詢報表、車籍作業系統-
    查詢認可資料、車輛協尋電腦輸入單、租賃契約書、空白本
    票、職務報告、內政部警政署刑事警察局89年7 月14日（89
    ）刑紋字第91923 號函及所檢附之局紋字第818 號指紋鑑定
    書、內政部警政署刑事警察局局紋字第439 號指紋鑑定書等
    在卷可稽，足徵被告自白與事實相符，本件事證明確，被告
    犯行堪以認定。
三、本件被告行為後，刑法第33條第5 款（修正提高罰金最低額
    為新臺幣一千元以上，以百元計算之）、第55條（刪除牽連
    犯從一重處斷之規定）、第56條（刪除連續犯以一罪論之規
    定）、第51條第5 款（修正提高有期徒刑定應執行刑之限制
    為最長不得逾三十年）等規定，業於95年7 月1 日修正生效
    施行，是經依同法第2 條第1 項規定綜合比較新舊法結果，
    被告本件所犯之罪，依修正前之上開規定處斷，較為有利，
    自仍應適用其行為時之舊法即修正前之刑法上開規定處斷。
    是核本件被告上開所為，分別係犯刑法第320 條第1 項之竊
    盜罪、同法第339 條之2 第1 項之以不正方法由自動付款設
    備取得他人之物罪、同法第216 條、第210 條之行使偽造私
    文書罪、同法第216 條、第212 條之行使變造特種文書罪、
    同法第339 條第1 項之詐欺取財罪、同法第135 條第1 項之
    對於公務員依法執行職務時，施強暴罪。被告分5 次提領款
    項，係在密接之時、地，為一以不正方法由自動付款設備取
    得他人之物接續之數個動作，祇成立一以不正方法由自動付
    款設備取得他人之物罪。其上開變造特種文書、偽造私文書
    之低度行為，均應為其後行使之高度行為所吸收；其偽造簽
    名、指紋等署押為偽造私文書之部分行為，故均不另論罪。
    被告前開先後多次竊盜、多次行使偽造私文書及多次詐欺取
    財犯行，犯罪時間各均緊接，所犯基本構成要件各均相同，
    均顯係各基於概括犯意為之，均為連續犯，皆應依修正前刑
    法第56條規定，以一罪論，並各均加重其刑。被告係以犯竊
    盜、行使偽造私文書及行使變造特種文書為方法，而達詐欺
    取財、以不正方法由自動付款設備取得他人財物罪之目的，
    所犯前開連續竊盜罪、連續行使偽造私文書罪、行使變造特
    種文書罪、連續詐欺取財罪、接續以不正方法由自動付款設
    備取得他人之物罪間，分別互有方法、目的之牽連關係，應
    依修正前刑法第55條規定，從一重之連續行使偽造私文書罪
    處斷。被告所犯上開連續行使偽造私文書罪與對於公務員依
    法執行職務時，施強暴罪間，犯意各別，行為互殊，應分論
    併罰。被告有事實欄所述之犯罪科刑及執行完畢紀錄，此有
    臺灣高等法院被告前案紀錄表1 份在卷可按，被告受徒刑之
    執行完畢後，於五年以內，故意再犯本件有期徒刑以上之二
    罪，均為累犯，均應依刑法第47條第1 項之規定加重其刑。
    爰審酌被告正值壯年，不思正途，為貪圖不法利得，竟為竊
    盜、以不正方法由自動付款設備取得他人財物、行使偽造私
    文書及變造特種文書，以詐取被害人所有之財物等犯行，嚴
    重影響社會交易秩序、善良風俗，並對於依法執行職務之警
    員施強暴，均所為非是，及其犯罪之動機、目的、手段、所
    生損害、素行、犯後態度等一切情狀，量處如主文所示之刑
    。又按中華民國九十六年罪犯減刑條例自中華民國96年7 月
    16日施行；本條例施行前，經通緝而未於中華民國96年12月
    31日以前自動歸案接受偵查、審判或執行者，不得依本條例
    減刑，中華民國九十六年罪犯減刑條例（下稱減刑條例）第
    16條、第5 條分別定有明文。故罪犯如係於減刑條例施行前
    經通緝，並於減刑條例施行前經緝獲到案者，應不受前開條
    例第5 條規定不得減刑之限制（最高法院81年度台非字第12
    號判決意旨參照）。又本件被告丁○○所犯前開各罪之犯罪
    時間，均在96年4 月24日之前，所犯對於公務員依法執行職
    務時，施強暴罪部分，合於中華民國九十六年罪犯減刑條例
    規定之減刑條件，丁○○於檢察官偵查中，因逃匿無蹤，臺
    灣桃園地方法院檢察署於89年9 月13日發布通緝，經警於94
    年11月10日緝獲到案，其既在減刑條例施行前即發布通緝並
    緝獲到案，揆諸前揭說明，自無減刑條例第5 條所定不予減
    刑規定之適用，故丁○○該部分犯行，應依減刑條例之規定
    減其宣告刑二分之一。另丁○○所犯上開連續行使偽造私文
    書罪部分，其犯罪行為固在96年4 月24日之前，且於中華民
    國九十六年罪犯減刑條例施行前經通緝並緝獲到案。惟按刑
    法第339 條之罪，經宣告逾有期徒刑1 年6 月之刑者，不予
    減刑。中華民國九十六年罪犯減刑條例第3 條第15款後段定
    有明文。另按牽連罪中有應赦免與不應赦免之部分互見時，
    應僅就不赦免之部分依法論處，又牽連罪中有應減刑與不應
    減刑之部分互見，而輕罪不應減刑時，縱令所犯重罪應依赦
    令減刑，仍不得予以減刑（司法院36年院解字第3454號解釋
    、第3661號解釋意旨參見）。司法院發布「法院辦理九十六
    年減刑案件應行注意事項」第10條亦參照上述司法院解釋意
    旨而明定：「裁判上一罪，如其中一部分為本條例第三條所
    定不予減刑之罪，則其據以處罰之他罪雖非同條列舉之罪名
    ，亦應不予減刑」。又按經查被告丁○○犯連續行使偽造私
    文書及連續詐欺取財罪，兩罪為修正前刑法所定牽連犯裁判
    上一罪之關係，業如上述，所犯前者之罪部分，固較所犯後
    者之罪為重，惟後者之罪刑為中華民國九十六年罪犯減刑條
    例第3 條第15款所定不予減刑之罪，參見上述說明，其據以
    處罰之連續行使偽造私文書罪，亦應不予減刑。併與前開所
    犯對於公務員依法執行職務時，施強暴罪部分減得之刑，依
    修正後刑法第2 條第1 項前段規定，應依修正前刑法第51條
    第5 款、中華民國九十六年罪犯減刑條例第11條之規定，就
    應減刑及不應減刑之罪定其應執行刑。末查，被告持竊得之
    信用卡盜刷消費所偽造之簽帳單「商店存根聯」，因未扣案
    ，且均超過財政部賦稅署所定之保留期間120 日，改以縮影
    儲存後銷燬，故該存根聯暨其上偽造之「庚○○」署押，均
    毋庸諭知沒收。至未扣案之百翊小客車租賃有限公司定型化
    契約書上偽簽之「庚○○」簽名、指印各3 枚，空白本票上
    發票人欄內偽造之「庚○○」署押、指印各1 枚，均應依刑
    法第219 條之規定，予以宣告沒收；未扣案變造之「庚○○
    」國民身分證及普通小型車駕駛執照上換貼之丁○○照片各
    1 枚，為被告丁○○所有供被告犯行使變造特種文書罪所用
    之物，均應依修正前刑法第38條第1 項第2 款宣告沒收。
據上論斷，應依刑事訴訟法第273 條之1 第1 項、第299 條第1
項前段，修正後刑法第2 條第1 項前段、第47條第1 項，刑法第
320 條第1 項、第216 條、第212 條、第210 條、第339 條第1
項、第339 條之2 第1 項、第135 條第1 項、第219 條、第38條
第1 項第2 款，修正前刑法第56條、第55條、第51條第5 款，刑
法施行法第1 條之1 第1 項、第2 項前段，中華民國九十六年罪
犯減刑條例第2 條第1 項第3 款、第3 條第1 項第15款、第7 條
、第11條，判決如主文。
本案經檢察官蔡如惠到庭執行職務。
中    華    民    國    98    年    4     月    10    日
                        刑事庭    法  官  劉為丕
以上正本證明與原本無異。
如不服本判決，應於判決送達後10日內向本院提出上訴狀（應附
繕本），其未敘述上訴理由者，應於上訴期間屆滿後20日內補提
理由書狀於本院，上訴於臺灣高等法院。
                                  書記官  陳淑瓊
中    華    民    國    98    年    4     月    10    日
附錄本案論罪科刑法條：
中華民國刑法第320 條（普通竊盜罪、竊佔罪）
意圖為自己或第三人不法之所有，而竊取他人之動產者，為竊盜
罪，處5 年以下有期徒刑、拘役或5 百元以下罰金。
意圖為自己或第三人不法之利益，而竊佔他人之不動產者，依前
項之規定處斷。
前二項之未遂犯罰之。
中華民國刑法第210條
偽造、變造私文書，足以生損害於公眾或他人者，處5 年以下有
期徒刑。
中華民國刑法第212條
偽造、變造護照、旅券、免許證、特許證及關於品行、能力服務
或其他相類之證書、介紹書，足以生損害於公眾或他人者，處1
年以下有期徒刑、拘役或3 百元以下罰金。
中華民國刑法第216條
行使第210 條至第215 條之文書者，依偽造、變造文書或登載不
實事項或使登載不實事項之規定處斷。
中華民國刑法第339 條
意圖為自己或第三人不法之所有，以詐術使人將本人或第三人之
物交付者，處5 年以下有期徒刑、拘役或科或併科1 千元以下罰
金。
以前項方法得財產上不法之利益或使第三人得之者，亦同。
前二項之未遂犯罰之。
中華民國刑法第339條之2
意圖為自己或第三人不法之所有，以不正方法由自動付款設備取
得他人之物者，處3 年以下有期徒刑、拘役或1 萬元以下罰金。
以前項方法得財產上不法之利益或使第三人得之者，亦同。
中華民國刑法第135條
對於公務員依法執行職務時，施強暴脅迫者，處3 年以下有期徒
刑、拘役或3 百元以下罰金。
意圖使公務員執行一定之職務或妨害其依法執行一定之職務或使
公務員辭職，而施強暴脅迫者，亦同。
犯前二項之罪，因而致公務員於死者，處無期徒刑或7 年以上有
期徒刑；致重傷者，處3 年以上、10年以下有期徒刑。


司法院資訊處製作；財團法人民間司法改革基金會備份。
